最高法院刑事判決　　　　　　　　　　　　　　　　八十七年度台上字第九一八號
　　上　訴 人 即
　　被　　　　告　丁○○　男
　　　　　　　　　丙○○　男
　　右　 一　 人
　　選 任 辯護人　黃鴻湖律師
　　上　訴 人 即
　　被　　　　告　乙○○　男
　　　　　　　　　戊○○　男
　　　　　　　　　甲○○　男
　　　　　　　　　庚○○　男
　　上訴人即被告
　　庚 ○ ○之妹　己○○　女.
　　　　　　　　　　　　　號
右上訴人等因被告等擄人勒贖案件，不服台灣高等法院中華民國八十六年十二月十九
日第二審判決（八十六年度上重訴字第四七號，起訴案號：台灣台北地方法院檢察署
八十四年度偵字第二三八四九號），提起上訴，庚○○部分並經原審以職權送請審判
，本院判決如左：
    主  文
原判決撤銷，發回台灣高等法院。
己○○之上訴駁回。
    理  由
一發回部分
本件原判決論處上訴人即被告丁○○、庚○○、乙○○、丙○○、蘇真民、甲○○共
同意圖勒贖而擄人罪刑，固非無見。惟查：(一)按擄人勒贖罪，係指其擄人行為出於勒
贖之目的者而言，如果架擄目的別有所在，即不得以擄人勒贖論罪。本件被告蘇真民
、甲○○始終否認有擄人勒贖之犯意，原審不採信被告蘇真民所為：係伊岳父即共同
被告庚○○請伊幫忙搬家，伊事先既不知情，且事後取贖亦均未曾參加，從未參與擄
人勒贖之謀議，祇以討債之意思抓走被害人簡雲霖云云；及被告甲○○所為：擄人勒
贖之事，伊事先亦不知情，民國八十四年十月十三日係蘇真民要伊幫忙搬家，伊始到
被害人處，且事後擄獲被害人後，伊均未曾參與取贖之行為，伊純粹係受騙而至被害
人處，嗣雖參與抓走被害人，應僅屬妨害自由，確無擄人勒贖之犯意，自不應與其他
被告成立共同正犯云云之辯解，係以共犯即被告丁○○、庚○○、乙○○、丙○○等
人之供詞，為其憑據。然依卷內資料，被告丁○○、庚○○、乙○○、丙○○等人自
被查獲後，在警局應訊時起，即未曾供及被告蘇真民、甲○○有與彼等共謀擄綁被害
人簡雲霖，以為勒贖之犯行；被告庚○○於第一審並供稱：蘇真民及甲○○事先不知
道，伊騙他們去搬家，及至山上，蘇真民、甲○○問伊為何綁人，伊說討債抓當事人
還錢的等語（見一審卷(二)第一四二頁背面、第一四三頁），被告丁○○亦稱：「第二
次去的時候（指八十四年十月十三日晚上）……他們山地人（指蘇真民、甲○○）都
問我搬家（的事），我發傻了」云云（見同上卷第九頁）。是依被告丁○○、庚○○
、乙○○、丙○○等人歷次之供詞，似尚難證明被告蘇真民與甲○○於擄綁被害人之
初，主觀上即有勒贖之意圖。且原判決亦認定被告蘇真民、甲○○於擄綁被害人至被
告丁○○經營之愛屋巨聯有限公司後，即行離去，並未參與事後監禁被害人及取贖之
行為等情（見原判決第三頁正面第十一、十二行）。則被告蘇真民、甲○○於擄綁被
害人時之主觀犯意如何﹖有無勒贖之意圖﹖伊等與其他被告之間有無圖為勒贖之犯意
聯絡，均尚欠明瞭而有疑義。原審未予詳查審認，遽令被告蘇真民、甲○○與其他被
告同負擄人勒贖之罪責，難謂無判決理由不備之違背法令。(二)原判決又認定被告丁○
○、庚○○、乙○○、丙○○共同持有炸藥十四支，以供其擄人勒贖時，恐嚇被害人
之用等情，如果無訛，則關於意圖供犯罪之用而持有炸藥十四支部分，各該被告既係
共同持有同一種類之危險物品，縱令其持有之客體有數個，因僅係侵害單一之法益，
自為單純一罪，不生想像競合犯之問題，原判決認係一行為同時觸犯數個刑法第一百
八十七條意圖供犯罪之用而無故持有炸藥罪，應依想像競合犯之規定，從一罪處斷云
云（見原判決第十一頁背面，理由二），難謂適法。(三)犯盜匪罪所得之財物，除已滅
失者外，應依懲治盜匪條例第七條第一項之規定發還被害人。依原判決事實欄之記載
，被告丁○○、庚○○、乙○○、丙○○於擄人勒贖之犯行實施中，劫取被害人簡雲
霖之財物，其中被害人所有之000000000號行動電話一具，原判決並認定各
該被告以之作為聯絡被害人之妻勒索贖款之用，惟就該具行動電話現在之去處如何﹖
是否依然存在等情，則未明白認定，理由欄亦未予以說明（見原判決第十三頁背面）
，而未為發還被害人之諭知，併有可議。以上或為上訴意旨所指摘，或為本院依職權
得調查之事項，應認原判決有發回更審之原因。
二駁回部分
按不服下級法院判決，得向上級法院提起上訴者，以刑事訴訟法第三百四十四條第一
項、第三百四十五條、第三百四十六條及第三百四十七條分別所列之人為限。本件上
訴人己○○係被告庚○○之妹，因庚○○擄人勒贖案件，不服原審所為第二審判決，
向本院提起第三審上訴，查該上訴人既非首開法條所列得提起上訴之人，其上訴自非
法之所許，應予駁回。
據上論結，應依刑事訴訟法第三百九十七條、第四百零一條、第三百九十五條前段，
判決如主文。
中      華      民      國    八十七    年      三      月     十二     日
                              最高法院刑事第六庭
                                  審判長法官  黃  劍  青
                                        法官  劉  敬  一
                                        法官  林  增  福
                                        法官  邵  燕  玲
                                        法官  張  清  埤
      右正本證明與原本無異
                                              書  記  官
中      華      民      國    八十七    年      三      月     十三     日
